【裁判字號】    97,抗,294
【裁判日期】    970801
【裁判案由】    聲明異議
【裁判全文】
臺灣高等法院臺中分院民事裁定  97年度抗字第294號
抗 告 人
即債務人    甲○○
抗 告 人
即債務人    乙○○
相 對 人    台灣土地銀行股份有限公司
法定代理人  丙○○
上列抗告人因與相對人等間聲明異議事件，對於民國97年4月24
日臺灣南投地方法院96年度執字第10151號裁定提起抗告，本院
裁定如下：
    主  文
抗告駁回。
抗告程序費用由抗告人負擔。
    理  由
一、按執行事件當事人對於強制執行之命令，或對於執行法官、
    書記官、執達員實施強制執行之方法、強制執行時應遵守之
    程序，固得於執行程序終結以前，依據強制執行法第12條第
    1項之規定為聲請或聲明異議，但執行程序一經終結，除執
    行程序所為之拍賣有無效原因，不能發生移轉所有權之效力
    外，即不容再有所主張（最高法院37年上字第7672號判例意
    旨參照）。又強制執行法第12條第1項所謂強制執行程序終
    結，於不動產拍賣之程序，係指不動產拍定後法院核發權利
    移轉證書予拍定人之日，為拍賣程序之終結。
二、抗告人異議及抗告意旨略以：本件債權人與債務人間清償借
    款強制執行事件，原法院民事執行處前以民國96年10月25日
    函知抗告人就如原裁定附表（下簡稱附表）所示土地三筆（
    下簡稱系爭土地）及其地上作物檳榔樹分別鑑定之價格，嗣
    於96年1月16日函知核定拍賣土地之底價進行第一次公開拍
    賣程序，惟上開拍賣公告僅公告拍賣土地之坐落地號、面積
    、權利範圍及拍賣最低價格等事項，關於土地上檳榔樹之價
    格則疏漏未核價合併拍賣，抗告人於97年2月15日聲明異議
    認執行程序疏漏就地上物檳榔樹核定價格合併拍賣，經執行
    法院以97年3月10日96執義字第10151號函覆抗告人拍賣土地
    上之檳榔樹作物價值已列入土地價值中等語，仍實行強制執
    行程序。然查拍賣之504、504-2、506 -8地號等三筆土地，
    僅506-8地號土地上有地上物檳榔樹，其地上物價款列入三
    筆土地價額中（含二筆無地上物之土地）一併拍賣，顯與事
    實不符，且將地上物列入土地價格中拍賣將虛增土地價款，
    徒增土地增值稅之繳納，有害抗告人之權益。又按拍賣公告
    應將土地及其地上物分別核定價格並公告，然本件拍賣公告
    卻將地上物檳榔樹價值計入土地價格中，且將系爭三筆土地
    價格中均列入檳榔樹（查應僅506-8地號土地有檳榔樹），
    均於法有違，為此聲明異議並提起抗告云云。
三、惟查，本件債權人係執原法院94年8月15日、92年執勇字第
    8711號債權憑證為執行名義，聲請就債務人乙○○、甲○○
    、吳有用所有如附表所示之土地為強制執行進行拍賣受償。
    又據地政人員於原法院執行現場勘測時指界稱本件執行之50
    4、504-2、506-8地號土地相鄰，現種植檳榔樹及雜草、雜
    木等語，並據債權代理人陳報稱地上物檳榔樹為債務人所種
    植，請求一併查封鑑價等語（見原法院96年10月9日執行筆
    錄）；經原法院囑託鑑定人鑑定上開土地、農作物（檳榔樹
    ）價格，並依鑑定報告所載，將鑑定結果以96年10月25日通
    知書通知債權人及債務人，上開通知書附表已載明本件拍賣
    土地地上農作物（檳榔樹）鑑定價格為新台幣（下同）74,0
    00元，且該通知書已於96年10月30日送達抗告人，此有原審
    執行卷可稽。又查本件強制執行進行之第一、二、三次拍賣
    公告，均於公告事項八之(五)中載明「拍賣土地上之檳榔樹作
    物價值，原法院已列入土地價格中」，亦有拍賣公告三份在
    卷可按。且於97年3月12日進行第三次拍賣時，系爭土地由
    訴外人劉芳真等人拍定，原法院並於97年3月19日核發權利
    移轉證書在案，亦有原審執行卷可參，揆之前開說明，本件
    拍賣程序既已終結，則原法院前揭拍賣公告，則無從撤銷，
    是抗告人提起本件抗告主張原法院拍賣公告違法云云，顯無
    理由。綜上．本件抗告為無理由，應予駁回。
四、本件事證已臻明確，兩造其餘攻擊或防禦方法及所提證據，
    均與本院心證之形成，不生影響，爰不一一再加以論述，併
    此明。
五、據上論結，本件抗告為無理由，應依強制執行法第三十條之
    一、民事訴訟法第四百九十五條之一、第四百四十九條第一
    項、第七十八條、第九十五條，裁定如主文。
中    華    民    國    97    年    8     月    1     日
          民事第一庭    審判長法  官  吳 火 川
                              法  官  簡 清 忠
                              法  官  陳 繼 先
以上正本係照原本作成。
再為抗告應以適用法規顯有錯誤為理由，並經本院之許可，該許
可以原裁定所涉及之法律見解具有原則上之重要性者為限。
如提起再抗告者應於裁定送達後十日內向本院提出抗告理由狀（
須按照他造人數附具繕本）並繳納抗告裁判費新臺幣壹仟元，同
時委任律師或具有律師資格之關係人為代理人。
                              書記官  陳 三 軫
中    華    民    國    97    年    8     月    1     日
                                                      Ａ


司法院資訊處製作；財團法人民間司法改革基金會備份。
